臺灣高等法院刑事判決
110年度交上易字第18號
上  訴  人  
即  被  告  張達彬



上列上訴人因過失傷害案件，不服臺灣新北地方法院109年度審
交易字第1052號，中華民國109年11月25日第一審判決（起訴案
號：臺灣新北地方檢察署109年度偵字第12786號），提起上訴，
本院判決如下：
    主  文
上訴駁回。  
張達彬緩刑貳年。             
    事實及理由
一、經本院審理結果，認第一審以上訴人即被告張達彬犯刑法第
    284條前段之過失傷害罪，判處拘役40日，並諭知易科罰金
    折算之標準為新臺幣（下同）1,000元折算1日。核原審認事
    用法及量刑均無不當，應予維持，並引用第一審判決書記載
    之事實、證據及理由（如附件）。
二、被告上訴意旨略以：依新北市政府車輛行車事故鑑定會鑑定
    意見書，被告係因未注意車前狀況捲入事故，僅為肇事次因
    。可肇事主因之告訴人郭維靖不僅未依路權順序禮讓右方車
    先行，尚違規搭載2員乘客加上僅持有輕型機車駕照卻駕駛
    重型機車，告訴人2人為國小教師，為人師表卻明知違規而
    為之，造成其他用路人之負擔前科懲處。衡諸被告事發當下
    即留於車禍現場，於犯罪偵查機關未發覺前自首而接受裁判
    ，且事故發生後被告亦積極聯絡保險公司協助處理相關強制
    險理賠事宜，被告未能與告訴人達成和解係因告訴人請求之
    金額不合乎常理。另被告並無任何前科紀錄，請求審酌肇事
    責任比例給予緩刑之機會等語。
三、本院查：
　㈠原判決依憑被告於原審準備程序及審理中之自白、證人即告
    訴人郭維靖、陳盈琳之證述、新北市立聯合醫院乙種診斷書
    、監視器畫面翻拍照片、車輛詳細資料報表、證號查詢機車
    駕駛人、證號查詢汽車駕駛人、道路交通事故現場圖、道路
    交通事故調查報告表㈠、㈡、現場及車損照片、新北市政府交
    通事件裁決處民國109年7月9日新北裁鑑字第1095246620號
    函所附新北市政府車輛行車事故鑑定會109年6月19日新北車
    鑑字第0000000號鑑定意見書等證據，認定被告過失傷害犯
    行，已詳敘所憑之證據與認定之理由，並無任何憑空推論之
    情事，亦與經驗法則、論理法則無違。　
　㈡按刑事審判旨在實現刑罰權之分配的正義，故法院對有罪被
    告之科刑，應符合罪刑相當之原則，使輕重得宜，罰當其罪
    ，以契合社會之法律感情，此所以刑法第57條明定科刑時應
    審酌一切情狀，尤應注意該條所列10款事項以為科刑輕重之
    標準，俾使法院就個案之量刑，能斟酌至當。而量刑輕重係
    屬事實審法院得依職權自由裁量之事項，苟已斟酌刑法第57
    條各款所列情狀而未逾越法定刑度，不得遽指為違法，最高
    法院72年台上字第6696號判決先例可資參照。本件原審量刑
    時，已斟酌被告疏未注意車前狀況而肇事，致告訴人2人受
    傷、其2人所受之傷害程度、及被告為肇事次因之過失程度
    、犯罪之情節、犯後坦認犯行之態度、被告並無任何前科紀
    錄，素行尚佳及被告自述教育程度、家庭、工作及經濟狀況
    等刑法第57條各款所列情狀，並認被告符合自首要件，於依
    刑法第62條減輕其刑後而為刑之量定，業已兼及被告上訴所
    指之過失程度、告訴人與有過失之情形及被告犯罪後態度，
    及自首減刑之適用，本院認原審所為量刑尚未逾越公平正義
    之精神，客觀上並無明顯濫權或失之過重之情形，亦未違反
    比例原則，核無違法或不當之處。從而，上訴意旨執前詞指
    摘原判決量刑不當，求予撤銷改判，為無理由，應予駁回。
四、緩刑之宣告：
　　被告前未曾因故意犯罪受有期徒刑以上刑之宣告，有本院被
    告前案紀錄表附卷可憑，審酌被告因一時失慮，致罹刑典，
    於犯罪後坦認犯行，且已與告訴人2人以3萬元達成和解並已
    履行完畢，復經告訴人2人同意就本件事故所生之民、刑事
    責任均不再追究而獲其等之諒解，有本院110年度交附民字
    第12號和解筆錄及中國信託商業銀行自動櫃員機交易明細表
    1紙在卷可稽（見本院卷第83至84頁），足見被告顯有悔悟
    之意，經此刑之宣告後，應知所警惕而無再犯之虞，本院綜
    核各情，認上開拘役之宣告，已足策其自新，所宣告之刑，
    以暫不執行為適當，爰依刑法第74條第1項第1款規定諭知緩
    刑2年。　
據上論斷，應依刑事訴訟法第373條、第368條，判決如主文。　
本案經臺灣新北地方檢察署檢察官洪三峯提起公訴，臺灣高等檢
察署檢察官丁俊成到庭執行職務。
中　　華　　民　　國　　110 　年　　3 　　月　　23　　日
                  刑事第十四庭  審判長法　官  黃斯偉
                                      法　官  程克琳
                                      法　官  黎惠萍
以上正本證明與原本無異。
不得上訴。
                                      書記官  莊宜諳
中　　華　　民　　國　　110 　年　　3 　　月　　23　　日
附錄：本案論罪科刑法條全文
中華民國刑法第284條
因過失傷害人者，處1年以下有期徒刑、拘役或10萬元以下罰金
；致重傷者，處3年以下有期徒刑、拘役或30萬元以下罰金。
附件：
臺灣新北地方法院刑事判決
                                 109年度審交易字第1052號
公　訴　人　臺灣新北地方檢察署檢察官
被　　　告　張達彬　
                    
                   
                   
上列被告因過失傷害案件，經檢察官提起公訴（109 年度偵字第
12786 號），被告於本院準備程序中就被訴事實為有罪之陳述，
經本院裁定進行簡式審判程序，判決如下：
    主  文
張達彬因過失傷害人，處拘役肆拾日，如易科罰金，以新臺幣壹
仟元折算壹日。
    事  實
一、張達彬領有普通小型車駕駛執照，於民國108 年10月19日19
    時24分許，駕駛車牌號碼000-0000號自用小客車，沿新北市
    三重區長安街往三和路方向行駛，行經長安街與長元街98巷
    交岔路口時，本應注意汽車行駛時，駕駛人應注意車前狀況
    ，並隨時採取必要之安全措施，而依當時天候晴、夜間有照
    明、柏油路面乾燥無缺陷亦無障礙物、視距良好等情，並無
    不能注意之情事，竟疏未注意車前狀況，適郭維靖（領有輕
    型機車駕駛執照）騎乘車牌號碼000-000 號普通重型機車搭
    載陳盈琳、郭○○（100 年9 月生，真實姓名年籍詳卷），沿
    長元街98巷往長壽街方向行駛至上開交岔路口時，亦疏未注
    意汽車（包含機車）行至無號誌之交岔路口時，同為直行車
    或轉彎車者，左方車應暫停讓右方車先行，郭維靖所騎乘機
    車行向屬左方車，竟未暫停讓屬右方車之張達彬所駕駛車輛
    先行，即逕自從長元街98巷巷口駛出，二車閃避不及發生碰
    撞，郭維靖、陳盈琳、郭○○人車倒地，郭維靖因而受有頸部
    二度燙傷、右臉頰及右手一度燙傷之傷害，陳盈琳受有右肩
    一度燙傷、左大腿二度燙傷、右踝挫擦傷之傷害。張達彬於
    肇事後，在有偵查權限之警察機關尚不知何人為肇事者前，
    留在現場並向據報前來處理之員警陳述車禍發生經過而自首
    並願接受裁判。
二、案經郭維靖、陳盈琳訴由新北市政府警察局三重分局報告臺
    灣新北地方檢察署檢察官偵查起訴。
    理  由
壹、程序方面：
    本件被告張達彬所犯係死刑、無期徒刑、最輕本刑為3 年以
    上有期徒刑以外之罪，其於準備程序中就被訴事實為有罪之
    陳述，經法官告知簡式審判程序之旨，並聽取公訴人及被告
    之意見後，依刑事訴訟法第273 條之1 第1 項規定，裁定本
    案改依簡式審判程序審理，且依刑事訴訟法第273 條之2 及
    第159 條第2 項規定，不適用傳聞法則有關限制證據能力之
    相關規定，合先敘明。
貳、實體方面：
一、上揭犯罪事實，業經被告張達彬於本院準備程序及審理時均
    坦承不諱，核與證人即告訴人郭維靖、陳盈琳於警詢時及偵
    查中之證述相符，並有新北市立聯合醫院乙種診斷書2 份、
    監視器畫面翻拍照片6 張、車輛詳細資料報表2 紙、證號查
    詢機車駕駛人、證號查詢汽車駕駛人各1 紙、道路交通事故
    現場圖、道路交通事故調查報告表㈠、㈡各1 紙、現場及車損
    照片12張在卷可參（見偵查卷第8 至13、17、19、20、23至
    28、71頁）。按汽車行駛時，駕駛人應注意車前狀況，並隨
    時採取必要之安全措施，道路交通安全規則第94條第3 項定
    有明文。案發當時，被告為具有通常智識、心智正常之成年
    人，對於上開交通規則不容諉為不知，而觀諸前揭卷附道路
    交通事故調查報告表㈠所載，案發當時天候晴、夜間有照明
    、柏油路面乾燥無缺陷亦無障礙物、視距良好，足見被告並
    無不能注意之情事，竟疏未注意車前狀況，致不慎與告訴人
    郭維靖所騎乘、搭載告訴人陳盈琳之機車發生碰撞，被告之
    行為具有過失，至為灼然；而告訴人郭維靖騎乘機車，行至
    無號誌之交岔路口時，左方車未暫停讓屬右方車之被告車輛
    先行而肇事，告訴人郭維靖亦同有肇事原因甚明；本件經送
    新北市政府車輛行車事故鑑定會鑑定，鑑定意見認：一、郭
    維靖駕駛普通重型機車，行經無號誌路口，左方車未讓右方
    車先行，為肇事主因。另領有輕型機車駕照駕駛重型機車且
    普重機車附載2 人有違規定。二、張達彬駕駛自用小客車，
    未注意車前狀況，為肇事次因等語，有新北市政府交通事件
    裁決處109 年7 月9 日新北裁鑑字第1095246620號函暨所附
    新北市政府車輛行車事故鑑定會109 年6 月19日新北車鑑字
    第0000000 號鑑定意見書1 份在卷可考（見偵查卷第76至78
    頁），亦大致同於本院前開認定。又被告之過失行為與告訴
    人郭維靖、陳盈琳之受傷結果間，具有相當因果關係，亦可
    認定。至告訴人郭維靖於案發當時其為左方車未暫停讓右方
    車先行，固同為肇事原因，惟刑事責任之認定，並不因被害
    人與有過失，而免除被告之過失責任，被害人與有過失之情
    節輕重，僅係酌定雙方民事上損害賠償責任之依據，並不影
    響被告所犯刑事責任之罪責，併此敘明。綜上所述，足認被
    告之自白核與事實相符，應可採為認定事實之依據。從而，
    本案事證已臻明確，被告犯行洵堪認定，應依法論科。
二、論罪科刑：
  ㈠核被告所為，係犯刑法第284 條前段之過失傷害罪。
  ㈡被告以一過失行為，致告訴人郭維靖、陳盈琳2 人受傷，為
    同種想像競合犯，應從一過失傷害罪處斷。
  ㈢被告於車禍發生後，在犯罪未被有偵查犯罪權限之機關或公
    務員發覺前，主動向據報前往現場處理之員警表明係肇事者
    ，而願接受裁判之情形，此有道路交通事故肇事人自首情形
    記錄表1 紙在卷可佐（見偵查卷第30頁），合於自首要件，
    爰依刑法第62條前段規定減輕其刑。
  ㈣爰審酌被告駕駛車輛參與道路交通，本應小心謹慎以維自身
    及他人之安全，竟疏未注意車前狀況而肇事，致告訴人郭維
    靖、陳盈琳受傷，且迄未與告訴人2 人達成和解，賠償告訴
    人2 人之損失；另考量被告並無任何前科紀錄，此有臺灣高
    等法院被告前案紀錄表在卷可按，素行尚佳，兼衡其學歷為
    五專畢業之智識程度，目前從事工程師工作，無須扶養家人
    之家庭狀況，及其為肇事次因之過失程度、告訴人2 人所受
    之傷害程度、犯罪後坦承犯行之態度等一切情狀，量處如主
    文所示之刑，並諭知如易科罰金之折算標準。
據上論斷，應依刑事訴訟法第273 條之1 第1 項、第299 條第1
項前段，刑法第284 條前段、第55條、第62條前段、第41條第1
項前段，刑法施行法第1 條之1 第1 項，判決如主文。
本案經檢察官洪三峯提起公訴，經檢察官郭瑜芳到庭執行職務。
中    華    民    國   109    年    11    月    25    日
                  刑事第二十五庭  法  官  曾淑娟
上列正本證明與原本無異。
如不服本判決，應於判決送達後20日內敘明上訴理由，向本院提
出上訴狀（應附繕本），上訴於臺灣高等法院。其未敘述上訴理
由者，應於上訴期間屆滿後20日內向本院補提理由書「切勿逕送
上級法院」。
                                  書記官  陳玟希
中　　華　　民　　國　 109　　年　　11　　月　　25　　日
附錄本案論罪科刑法條全文：
中華民國刑法第284條
因過失傷害人者，處1 年以下有期徒刑、拘役或10萬元以下罰金
；致重傷者，處3 年以下有期徒刑、拘役或30萬元以下罰金。